臺灣高等法院臺南分院刑事判決　　　　100年度上易字第107號
上　訴　人
即　被　告　林忠義
上列上訴人因違反毒品危害防制條例案件，不服臺灣台南地方法
院99年度易字第1567號中華民國99年12月9日第一審判決（起訴
案號：臺灣台南地方法院檢察署99年度毒偵字第2153號），提起
上訴，本院判決如下：
    主  文
上訴駁回。
    理  由
一、依刑事訴訟法第350條、第361條、第362條、第367條規定，
    不服地方法院之第一審判決而上訴者，須提出上訴書狀，並
    應敘明具體理由，為上訴必備之程式；其所提出之書狀未敘
    述上訴理由，或僅曾以言詞陳述上訴理由者，均應於上訴期
    間屆滿後20日內補提理由書於第一審法院。第一審法院經形
    式審查，認逾期未補提上訴理由者，應定期間先命補正，逾
    期未補正者，為上訴不合法律上之程式，應以裁定駁回。倘
    已提出上訴理由，但所提非屬具體理由者，則由第二審法院
    以上訴不合法律上之程式，判決駁回。而所謂具體理由，必
    係依據卷內既有訴訟資料或提出新事證，指摘或表明第一審
    判決有何採證認事、用法或量刑等足以影響判決本旨之不當
    或違法，而構成應予撤銷之具體事由，始克當之（例如：依
    憑證據法則具體指出所採證據何以不具證據能力，或依憑卷
    證資料，明確指出所為證據證明力之判斷如何違背經驗、論
    理法則）；倘僅泛言原判決認定事實錯誤、違背法令、量刑
    失之過重或輕縱，而未依上揭意旨指出具體事由，或形式上
    雖已指出具體事由，然該事由縱使屬實，亦不足以認為原判
    決有何不當或違法者（例如：對不具有調查必要性之證據，
    法院未依聲請調查亦未說明理由，或援用證據不當，但除去
    該證據仍應為同一事實之認定），皆難謂係具體理由，俾與
    第二審上訴制度旨在請求第二審法院撤銷、變更第一審不當
    或違法之判決，以實現個案救濟之立法目的相契合，並節制
    濫行上訴（最高法院97年度台上字第892號判決意旨參照）
    。又觀諸刑事訴訟法第361條修正之立法說明三，謂「原審
    法院對上訴書狀有無記載理由，應為形式上之審查，認有欠
    缺，且未據上訴人自行補正者，應定期間先命補正，爰於第
    三項後段明定。至上訴理由是否具體，係第二審法院審查範
    圍，不在命補正之列」，故修正後該規定所指應由第一審法
    院先命補正之「上訴書狀未敘述理由」，係指上訴書狀僅聲
    明對原判決不服，就不服理由未為任何敘述，自形式上觀察
    ，可認係未提出上訴理由之情形而言，若上訴書狀對不服之
    理由已有所敘述，僅敘述不具體者，究有別於「未敘述理由
    」，自不生應依該規定命補正之問題。同此旨趣，刑事訴訟
    法第367條增列為不合法情形之「上訴書狀未敘述理由」者
    ，亦應採相同解釋。又上訴書狀已敘述上訴理由，但所述不
    「具體」者，雖非「上訴書狀未敘述理由」一語涵攝之範圍
    ，然既不符合「上訴書狀應敘述『具體』理由」之規定，仍
    屬上訴「不合法律上之程式」，且依上開立法說明，此類不
    合法，不在得補正之列，法院自毋庸命補正；而由第二審法
    院逕認上訴不合法，以判決駁回（最高法院97年度台上字第
    892號、第3599號、第3889號判決意旨參照）。
二、本件上訴人即被告林忠義不服原判決，遵期提起上訴，上訴
    狀所載理由略以：被告因父母年邁，身體不適，家裡經濟頓
    時陷入困境，被告實深感愧疚，無奈未善盡孝道，懇請准予
    易服社會勞動或從輕量刑云云。
三、經查：
  (一)原審以被告於準備程序中就被訴事實為有罪之陳述，經裁定
    由受命法官獨任進行簡式審判程序；且被告施用第2級毒品
    之自白，經警採尿送驗結果，確呈安非他命及甲基安非他命
    陽性反應，有長榮大學檢驗確認報告1紙在卷可證，核與被
    告自白相符。核被告所為，係違反毒品危害防制條例第10條
    第2項之施用第2級毒品罪。其持有第2級毒品之低度行為，
    為進而施用之高度行為所吸收，不另論罪。且查，被告因施
    用毒品案件，經原審法院以92年度毒聲字第2038號刑事裁定
    送觀察、勒戒後，經認有繼續施用之傾向，復由同院以93年
    毒聲字第68號刑事裁定令入臺灣臺南戒治所戒治，且於93年
    9月13日執行完畢。被告復於前開強制戒治後5年內，再次施
    用毒品，經同院分別以94年度簡字第1668號、第2632號刑事
    簡易判決分別判處有期徒刑4月、4月確定，經同院以96年度
    聲字第242號刑事裁定定應執行有期徒刑5月，並於96年4月
    16日易科罰金執行完畢等情，業有臺灣高等法院被告全國前
    案紀錄表一份在卷可稽。從而，被告於強制戒治處分期滿後
    5年內，再行施用毒品並經起訴判刑，本件再次施用毒品，
    自應依法訴追。另其受有期徒刑之執行完畢後，5年以內故
    意再犯本件有期徒刑以上之罪，為累犯，應依刑法第47條第
    1項之規定加重其刑。並審酌被告為圖一己感官上之享受而
    施用毒品，此係對自身健康之戕害，危害社會非鉅、犯罪後
    於法院審理時坦承不諱之態度等一切情狀，量處有期徒刑6
    月，並諭知易科罰金之折算標準。經核原審對於認定被告犯
    罪事實及適用法律之理由，均已說明甚詳，量刑亦詳酌刑法
    第57條各款事由，堪屬妥適，於法並無不合。
  (二)上訴人上訴意旨以：被告因父母年邁，身體不適，家裡經濟
    頓時陷入困境，被告實深感愧疚，無奈未善盡孝道，懇請准
    予易服社會勞動或從輕量刑云云。惟查，關於量刑部分業經
    原審於判決理由欄四、已詳載其量刑之依據，且施用第2級
    毒品之法定刑為「3年以下有期徒刑」，被告復為累犯，從
    而原判決量處上開徒刑，亦無量刑過重而違反比例原則之情
    事，原審就刑罰裁量職權之行使，既未逾越法律所規定之範
    圍，亦無濫用權限之情形，自不得認其量刑有何不當。至於
    聲請易服社會勞動一節，乃於案件確定並送執行後，向執行
    檢察官未聲請易科罰金而聲請易服社會勞動（詳刑法第41條
    第2項規定），與所謂具體之上訴理由完全無涉。
四、綜上，上訴人上訴意旨並無隻字片語表明第一審判決採證、
    認事、用法有何不當或違法之處，僅因其個人主觀上對法院
    量刑之期盼，請求本院從輕量刑或期盼易服社會勞動，核其
    上訴意旨，不能認為已經依據卷內既有訴訟資料或提出新事
    證，指摘或表明第一審判決有何採證認事、用法或量刑等足
    以影響判決本旨之不當或違法，自難謂係具體理由，依首揭
    說明，本件上訴並無具體理由而不合法定程式，應以判決駁
    回，並不經言詞辯論為之。
據上論斷，依刑事訴訟法第367條前段、第372條，判決如主文。
中    華    民    國   100    年    2     月    18    日
                  刑事第七庭    審判長法  官  李文福
                                      法  官  顏基典
                                      法  官  陳顯榮
以上正本證明與原本無異。
不得上訴。
                                      書記官  劉岳文
中    華    民    國   100    年    2     月    18    日